臺灣高雄地方法院刑事判決　　　　　　　　　　　　　九十一年度訴字第七九七號
　　公　訴　人　臺灣高雄地方法院檢察署檢察官
　　被　　　告　乙○○
右列被告因偽造文書案件，經檢察官提起公訴（九十年度偵緝字第一三九七號），本
院判決如左：
    主  文
乙○○共同行使偽造私文書，足以生損害於公眾及他人，累犯，處有期徒刑陸月，如
易科罰金，以參佰元折算壹日。偽造之「丁○○」、「丙○○」及「甲○○」之印章
各壹枚及坤龍興工程有限公司八十八年度之薪資表上偽造之「丁○○」、「丙○○」
及「甲○○」印文各拾貳枚均沒收。
    事  實
一、乙○○有多次竊盜、違反麻醉藥品管理條例等前科，復因違反麻醉藥品管理條例
    、竊盜等案件，經本院以七十八年度易字第二七八六號判決判處有期徒刑六月、
    五月，並定應執行有期徒刑十月確定在案，復又因違反肅清煙毒條例案件，經本
    院以七十八年度訴字第一二六六號判決判處有期徒刑三年八月，褫奪公權二年確
    定，再經本院以七十九年度聲字第一八六號定其上開三罪應執行刑四年三月，褫
    奪公權二年確定，並於民國七十八年十月三十日入監執行，本應執行至八十四年
    二月三日，嗣於八十二年十月二十九日假釋出監，又因違反肅清煙毒條例案件，
    經本院以八十三年度訴字第三二二六號判決判處有期徒刑三年六月確定，於八十
    三年十月二十七日入監執行，並接續執行前經撤銷假釋之殘刑一年八月二十三日
    ，並於八十八年十一月八日縮短刑期假釋期滿未經撤銷執行完畢。詎乙○○仍不
    知警惕，因與己○○（已於九十年死亡，未據檢察官起訴）合夥於民國八十七年
    間，共同與不知情之戊○○所實際經營設在高雄市○○區○○街八十一巷五號之
    坤龍興工程有限公司（下稱坤龍興公司）訂立工程合作契約，由坤龍興公司將所
    承包之台中縣豐原市施作埋管工程，委託乙○○與己○○僱人施工，並支付薪資
    交由乙○○轉發工人。乙○○與己○○均明知未僱用丁○○（已改名為張智淵）
    、丙○○及甲○○三人工作，且丁○○、丙○○及甲○○三人亦未經由乙○○、
    己○○向坤龍興公司領取工資報酬，竟與己○○基於偽造私文書之犯意聯絡，於
    八十七年十二月某日，在台中縣豐原市工地，己○○將丁○○（已改名為張智淵
    ）、丙○○及甲○○之身分證影本三張及偽造之丁○○、丙○○及甲○○之印章
    三枚交予乙○○，再由乙○○持交予不知情之坤龍興公司會計戴美惠，並告以丁○○、丙○○及甲○○確在工地工作且各領得新臺幣（下同）十九萬六千六百元
    之工資之情，使不知情之坤龍興公司會計戴美惠將填製丁○○、丙○○及甲○○
    之工資表並接續在薪資表上蓋用偽造之丁○○、丙○○及甲○○之印章，而偽造
    丁○○、丙○○及甲○○分別在坤龍興公司請領八十八年一月至十二月份薪資各
    十九萬六千六百元之薪資表私文書，後並據以填製「各類所得扣繳暨免扣繳憑單
    」，於其上偽載丁○○、丙○○及甲○○之薪資收入各十七萬五千元，再將上開
    不實事項，登載於坤龍興公司八十八年度營利事業所得稅結算申報書，由不知情
    之戊○○持上開不實資料向財政部臺灣省南區國稅局申報坤龍興公司八十八年度
    營利事業所得稅，致坤龍興公司漏報營利事業所得稅，足以生損害於丁○○、丙○○、甲○○及稅捐稽徵機關對於賦稅稽徵之正確性。嗣因丁○○、丙○○及甲○○接獲扣繳憑單後提出檢舉，始得知上情。
二、案經財政部高雄市國稅局移送臺灣高雄地方法院檢察署檢察官偵查起訴。
    理  由
一、訊據被告乙○○固不否認其確有將己○○所提供之丁○○、丙○○及甲○○之身
    分證影本各乙紙及印章各乙枚，交予不知情之坤龍興會計戴美惠申報工作薪資之
    行為，惟矢口否認有何偽造文書之犯行，並以係己○○將丁○○、丙○○及甲○○身分證影本及印章交予伊向坤龍興公司請領八十八年度的工程款，伊並不知情
    云云置辯。惟查，被告乙○○與己○○共同承作坤龍興公司所承包之台中縣豐原
    市施作埋管工程，並由乙○○持丁○○、丙○○及甲○○之身分證影本及印章向
    坤龍興公司會計佯稱其等在工地工作等情，業具證人戊○○、戴美惠分別於偵查
    、本院調查中結證明確（見偵查卷第五九、六二頁及本院九十一年七月二十三日
    筆錄），復且被告於本院調查中亦自承未僱用丁○○、丙○○及甲○○工作乙節
    （同本院上開筆錄），亦與證人丁○○、丙○○於偵查及本院調查中證稱未受僱
    於被告及己○○等情相符（見偵查卷第六一、六九頁），是以，被告既已知悉未
    僱用丁○○、丙○○及甲○○三人工作，仍收受己○○交付之身分證影本及印章
    向坤龍興請領薪資，實難謂其不知情。至證人甲○○於本署中證述曾受僱於被告
    乙○○云云，惟其就領薪多寡及工作期間均無法陳明，則其所述是否屬實，已有
    可疑？且就薪資表以觀，證人甲○○於八十八年一月起至同年十二月止每月均有
    領薪，惟依檢舉書內容及綜合所得稅核定通知書所載，其當時尚在艷后鑽石視廳
    歌唱及寶和船舶機械工程有限公司工作領薪，則其如何同時在多處工作，實屬匪
    疑所思？是證人甲○○所言，應係迴護被告之詞，難據為有利於被告之認定。綜
    上，被告所辯，顯係卸責之詞，尚難採信。此外，復有財政部高雄市國稅局九十
    年四月二十六日、九十年六月十二日財高國稅法字第九○○二○八七三、九○○
    二九七七五號函暨檢附之丁○○、丙○○及甲○○之檢舉書、扣繳憑單、坤龍興
    公司八十八年度營利事業所得稅申報書暨核定通知書、薪資表在卷可憑，本件事
    證明確，被告犯行應堪認定。
二、核被告乙○○所為，係犯刑法第二百十六條、第二百十條之行使偽造私文書罪。
    被告乙○○與己○○間，就上開犯行，有犯意聯絡及行為分擔，均為共同正犯，
    公訴人漏未敘明，尚有未洽。被告利用不知情之坤龍興公司會計戴美惠製作薪資
    表並持以行使，係間接正犯。又其偽造薪資表私文書之低度行為，業為其行使行
    為所吸收，而其偽造「丁○○」、「丙○○」、「甲○○」之印章後，復蓋用於
    薪資表上之行為，則為其偽造薪資表之階段行為，均不另論罪。被告乙○○以一
    行為同時偽造丁○○、丙○○及甲○○之薪資表，為同種想像競合犯，應從一重
    處罰。又被告有多次竊盜、違反麻醉藥品管理條例等前科，復因違反麻醉藥品管
    理條例、竊盜等案件，經本院以七十八年度易字第二七八六號判決判處有期徒刑
    六月、五月，並定應執行有期徒刑十月確定在案，復又因違反肅清煙毒條例案件
    ，經本院以七十八年度訴字第一二六六號判決判處有期徒刑三年八月，褫奪公權
    二年確定，再經本院以七十九年度聲字第一八六號定其上開三罪應執行刑四年三
    月，褫奪公權二年確定，並於民國七十八年十月三十日入監執行，本應執行至八
    十四年二月三日，嗣於八十二年十月二十九日假釋出監，又因違反肅清煙毒條例
    案件，經本院以八十三年度訴字第三二二六號判決判處有期徒刑三年六月確定，
    於八十三年十月二十七日入監執行，並接續執行前經撤銷假釋之殘刑一年八月二
    十三日，並於八十八年十一月八日縮短刑期假釋期滿未經撤銷執行完畢，有上開
    臺灣高等法院被告全國前案紀錄表及臺灣高雄地方法院檢察署刑案資料查註紀錄
    表各一件在卷可稽，其於五年之內，再犯本件最重本刑為有期徒刑以上之罪，為
    累犯，應依刑法第四十七條之規定加重其刑。爰審酌被告乙○○為圖己利，而向
    坤龍興公司虛報工人人數，非但損及丁○○、丙○○及甲○○三人，且影響國家
    課稅之公平性及財政稅收，惟念坤龍興公司因此而漏報之稅額非鉅，及其犯後坦
    承部分犯行，然態度尚可等一切情狀，酌情量處如主文所示之刑。再按被告行為
    後，刑法第四十一條業於九十年一月四日修正為「犯最重本刑為五年以下有期徒
    刑以下之刑之罪，而受六個月以下有期徒刑或拘役之宣告，因身體、教育、職業
    、家庭之關係或其他正當事由，執行顯有困難者，得以一元以上三元以下折算一
    日，易科罰金。但確因不執行所宣告之刑，難收矯正之效，或難以維持法秩序者
    ，不在此限」，並於同年月十日經總統公布施行，新舊法比較之結果，以新法有
    利於被告，爰併諭知易科罰金之折算標準。至偽造之「丁○○」、「丙○○」及
    「甲○○」印章各一枚及坤龍興公司八十八年度薪資表上偽造之「丁○○」、「
    丙○○」及「甲○○」印文各十二枚，均應依刑法第二百十九條之規定沒收。
據上論斷，應依刑事訴訟法第二百九十九條第一項前段，刑法第二條第一項前段、第
第二百十條、第二百十六條、第四十七條、第二百十九條，修正後刑法第四十一條第
一項、第四十七條，罰金罰鍰提高標準條例第二條，判決如主文。
中      華      民      國    九十一    年      八      月     三十     日
                                      臺灣高雄地方法院刑事第四庭
                                          法  官    廖純卿
右正本證明與原本無異。
如不服本判決應於送達後十日內向本院提出上訴狀。
                                          書記官    劉企萍
中     華      民      國    九十一    年      九      月      三      日
附錄本案論罪科刑法條全文
刑法第二百十條
偽造、變造私文書，足以生損害於公眾或他人者，處五年以下有期徒刑。
刑法第二百一十六條
行使第二百十條至第二百十五條之文書者，依偽造、變造文書或登載不實事項或使登
載不實事項之規定處斷。
